【裁判字號】    97,易,3575
【裁判日期】    980408
【裁判案由】    詐欺
【裁判全文】
臺灣臺北地方法院刑事判決              97年度易字第3575號
公  訴  人  臺灣臺北地方法院檢察署檢察官
被      告  乙○○
上列被告因詐欺案件，經檢察官提起公訴（九十七年度偵字第一
六三六０號），本院判決如下：
    主  文
乙○○幫助意圖為自己不法之所有，以詐術使人將本人之物交付
，處拘役肆拾日，如易科罰金，以新臺幣壹仟元折算壹日。緩刑
貳年。
    事  實
一、乙○○明知無正當理由徵求他人提供金融帳戶之存摺、金融
    卡及密碼者，極有可能利用該等帳戶作為與財產有關之犯罪
    工具，而可預見金融帳戶被他人利用以遂行其等為詐欺犯罪
    ，竟仍容任所提供之金融帳戶可能被利用，造成詐欺取財結
    果之發生，而基於幫助他人實施詐欺取財犯罪之不確定故意
    ，於民國九十七年四月二十一日前某不詳時、地，將其於合
    作金庫商業銀行民生分行所開立，帳號為0000000000000號
    銀行帳戶（下稱系爭銀行帳戶）之存摺、提款卡及密碼交予
    真實姓名年籍不詳之成年人使用。嗣該不詳姓名成年人所屬
    之詐欺集團成員於取得前揭銀行帳戶之存摺、金融卡及密碼
    後，即基於不法所有之意圖，即於九十七年四月二十一日下
    午五時四十分許，佯裝奇摩拍賣網站客服人員撥打電話予甲
    ○○，並佯稱甲○○於奇摩拍賣網站購買商品之付款程序有
    誤，並要求甲○○至自動櫃員機取消分期付款之設定云云，
    致甲○○陷於錯誤，於同日晚間七時十四分許，匯款新臺幣
    （下同）六千零十一元至乙○○之系爭銀行帳戶中，旋遭詐
    欺集團成員提領一空。嗣因甲○○發覺有異，經報警而循線
    查知上情。
二、案經臺北市政府警察局松山分局報告臺灣臺北地方法院檢察
    署檢察官偵查起訴。
    理  由
一、按被告以外之人於審判外之言詞或書面陳述，除法律有規定
    者外，不得作為證據，刑事訴訟法第一百五十九條第一項固
    定有明文。然按被告以外之人於審判外之陳述，雖不符前四
    條之規定，而經當事人於審判程序同意作為證據，法院審酌
    該言詞陳述或書面陳述作成時之情況，認為適當者，亦得為
    證據；當事人、代理人或辯護人於法院調查證據時，知有第
    一百五十九條第一項不得為證據之情形，而未於言詞辯論終
    結前聲明異議者，視為有前項之同意，同法第一百五十九條
    之五亦已明訂。本案據以認定被告乙○○犯罪事實之證據，
    部分屬於傳聞證據，惟因被告及公訴人於本院言詞辯論終結
    前，均未對於證據能力聲明異議，依刑事訴訟法第一百五十
    九條之五第一項、第二項規定，視為同意上開證據具備證據
    能力，本院審酌該等傳聞證據作成之情況，亦無違法或不當
    情事，因而認為適當，故該等傳聞證據均具備證據能力而得
    作為證據，合先敘明。
二、前揭犯罪事實，業據被告乙○○於本院審理時坦承不諱，核
    與告訴人甲○○於警詢中所述遭詐騙並匯款至系爭銀行帳戶
    之情節相符合，並有系爭銀行帳戶存款往來明細表、開戶明
    細及自動櫃員機交易明細表各一份附卷可資佐證，是被告自
    白核與事實相符，應堪信為真正。本件事證明確，被告犯行
    洵堪認定，應予依法論科。
三、按刑法上之幫助犯，係對於犯罪與正犯有共同之認識，而以
    幫助之意思，對於正犯資以助力，而未參與實施犯罪之行為
    者而言，有最高法院八十八年度臺上字第一二七０號判決意
    旨可資參照。復以詐欺犯罪中收受詐得款項之舉，固屬詐欺
    犯行之重要環節，然收受詐欺款項之手法多端，倘由犯罪行
    為人親自出面收受被害人款項，固可認已屬詐欺犯罪構成要
    件之行為分擔，然如被害人係以轉帳匯款至犯罪行為人指定
    之金融機構帳戶之間接方式支付款項者，客觀上實係由該銀
    行業者直接受取財物之交付，此與直接由被害人親手交付現
    款與犯罪行為人，尚屬有別。而本案依告訴人甲○○之指述
    ，其於遭詐欺之過程中，均未曾直接與被告有何接觸或聯繫
    ，是被告提供前揭銀行存款帳戶予不詳人士，而使告訴人遭
    受不詳人士詐騙而匯款進入前揭銀行帳戶之行為，充其量僅
    足認定係詐欺取財犯罪構成要件以外之幫助行為，尚難遽認
    與前述詐欺犯罪行為人本於共同犯罪之犯意聯絡，而有參與
    或分擔詐欺之犯行。況使用他人帳戶犯罪者，本欲利用他人
    帳戶以隱瞞自己身分而逃避檢警追緝，是被告雖可預見使用
    其帳戶者將利用其所交付之存摺、金融卡及密碼，供為詐欺
    不法犯行，然其主觀上有無將使用帳戶者所實施之詐欺犯行
    ，視為己身犯行之共同犯意聯絡，實非無疑，而本案既查無
    證據足資證明被告有共同詐欺取財之犯意聯絡及行為分擔，
    自應認被告提供存摺、金融卡及密碼予不詳人士使用之犯行
    ，僅止於幫助詐欺之犯意，而為詐欺構成要件以外之行為。
    是核被告所為，係犯刑法第三十條第一項、第三百三十九條
    第一項幫助詐欺取財罪。又按幫助犯係從犯，係從屬於正犯
    而成立，刑法上既無「共同幫助」之情，當亦無「幫助共同
    」可言，是被告所幫助之詐欺集團成員間，就上開詐欺取財
    犯行，縱有犯意聯絡及行為分擔，均為共同正犯，亦無須論
    以被告有幫助共同詐欺取財之必要，附此敘明。又被告為幫
    助犯，所為自較實際為詐欺行為之詐欺集團成員之惡性為低
    ，爰依刑法第三十條第二項之規定，按正犯之刑減輕之。爰
    審酌被告明知現今社會詐騙集團猖獗，被害人事後因詐騙集
    團利用人頭帳戶隱匿贓款而追償不易之事時有耳聞，竟仍提
    供其所有系爭銀行帳戶之存摺、金融卡及密碼供詐欺集團使
    用，增加被害人事後追索，尋求救濟之困難，並使犯罪之追
    查趨於複雜，所為危害社會秩序甚為重大，惟本件被害金額
    為僅為六千零十一元，又其於犯後坦承犯行，態度良好，已
    賠償告訴人甲○○損失等一切情狀，量處如主文所示之刑，
    並諭知易科罰金之折算標準。又查被告前未曾受有期徒刑以
    上刑之宣告，有卷附臺灣高等法院被告前案紀錄表一份可按
    ，其因一時失慮，偶罹刑典，事後已坦承犯行，深具悔意，
    經此刑之宣告後，應知警惕而無再犯之虞，本院因認暫不執
    行其刑為當，併予以宣告緩刑二年，用啟自新。
據上論斷，應依刑事訴訟法第二百九十九條第一項前段，刑法第
三十條第一項前段、第二項、第三百三十九條第一項、第四十一
條第一項前段、第七十四條第一項第一款，刑法施行法第一條之
一，判決如主文。
本案經檢察官李彥霖到庭執行職務。
中    華    民    國    98    年    4     月    8     日
                臺灣臺北地方法院刑事第十七庭
                        審判長法  官  劉煌基
                              法  官  賴淑美
                              法  官  劉秀君
上正本證明與原本無異。
如不服本判決應於收受送達後10日內向本院提出上訴書狀，並應
敘述具體理由；其未敘述上訴理由者，應於上訴期間屆滿後20日
內向本院補提理由書（均須按他造當事人之人數附繕本）「切勿
逕送上級法院」。告訴人或被害人如對於本判決不服者，應具備
理由請求檢察官上訴，其上訴期間之計算係以檢察官收受判決正
本之日期為準。
                              書記官  吳俊龍
中    華    民    國    98    年    4     月    8     日
附錄本案論罪科刑法條全文：
中華民國刑法第339條
（普通詐欺罪）
意圖為自己或第三人不法之所有，以詐術使人將本人或第三人之
物交付者，處5年以下有期徒刑、拘役或科或併科1千元以下罰金
。
以前項方法得財產上不法之利益或使第三人得之者，亦同。
前二項之未遂犯罰之。


司法院資訊處製作；財團法人民間司法改革基金會備份。
